臺灣高等法院臺南分院刑事判決　九十四年度上重更(三)字第三四四號
上訴人　臺灣臺南地方法院檢察署檢察官
上訴人
即被告　戊○○
　　　　　　　　(
　　　　丁○○
　　　　　　　　(
　　　　甲○○
　　　　　　　　(
共同指定
辯護人　本院公設辯護人　己　○　○
上列上訴人因被告等擄人勒贖等案件，不服臺灣臺南地方法院九
十一年度重訴字第十一號中華民國九十一年十月十五日第一審判
決（起訴案號：臺灣臺南地方法院檢察署九十一年度偵字第三二
七０號、九十一年度偵字第三五五三號、九十一年度偵字第三七
四六號），提起上訴，並經臺灣臺南地方法院依職權逕送上訴，
經本院判決後，由最高法院第三次發回更審，本院判決如下：
      主      文
原判決關於戊○○、丁○○、甲○○部分，均撤銷。
戊○○、丁○○、甲○○共同意圖勒贖而擄人，而故意殺人，各
處死刑，均褫奪公權終身。扣案行動電話（手機序號為0000
00000000000號、000000000000000
號、000000000000000號）支，及ＳＩＭ卡
張（號碼為0000000000號、0000000000號
、0000000000號），均沒收。
      事      實
一、戊○○自民國（下同）八十六年十月十五日起，在高雄市苓
    雅區○○○路七十九號租屋處，經營「恆春國際企業有限公
    司」，販賣太陽能熱水器等相關產品。因經濟窘迫，獲悉隔
    壁光華一路八十一號之鄰居乙○○及其子李旻，家境富裕
    ，遂於九十年十一月間某日邀集認識二十多年的朋友丁○○
    ，並由丁○○邀其同事甲○○（綽號「老鼠」）及朋友巫秋
    標（綽號「阿標」，檢察官另案通緝中）、歐秉宏（原名歐
    人豪、綽號「阿豪」）等人，在丁○○位於高雄市○○區○○路七十巷十號家中，商議綁架勒贖事宜，其間戊○○提及
    乙○○數月前剛繼承大筆遺產，如綁架其子李旻應可勒贖
    贖款約新台幣（下同）一千萬元。五人乃共同基於意圖勒贖
    之犯意聯絡，自九十年十二月中旬起至九十一年一月間，多
    次駕車跟蹤李旻往返於台南市○區○○○路二段二０三巷
    李旻租屋處附近及高雄縣鳳山市○○路之上班地點，以及
    上址之高雄住家，以瞭解其作息，預備綁架李旻。迄九十
    一年二月二十日，戊○○通知甲○○謂李旻未返回高雄住
    處，可埋伏於其位於台南市之租屋處附近著手綁架，甲○○
    即電邀歐秉宏共同前往，惟遭歐秉宏以翌日有油漆工作為由
    拒絕（歐秉宏部分，業經臺灣臺南地方法院依預備共同擄人
    勒贖罪，判處有期徒刑六月，不服提起上訴後，經本院九十
    一年度上重訴字第一二六七號判決駁回上訴，而告確定）。
二、甲○○遂於九十一年二月二十一日上午七時許，駕駛侑嘉工
    程有限公司（下稱侑嘉公司）所有車牌Ｅ三─七一三三號（
    福特汽車）自用小客車，搭載戊○○、丁○○、巫秋標三人
    ，共同至台南市○區○○○路二段二０三巷附近埋伏，約定
    以假車禍方式綁架李旻，劫取其身上之財物，並向其家人
    取贖，彼等四人並分持號碼為0000000000號（戊○○所持，登記在自己名下，經扣案）、00000000
    00號（丁○○所持、登記在配偶郭春蘭名下，經扣案）、
    0000000000號（甲○○所持、登記在女友楊滿妹
    名下，經扣案）、0000000000號（巫秋標所持、
    登記在歐秉宏哥哥歐定宏名下，未扣案）行動電話作為聯絡
    工具，待李旻於同日（二十一日）上午九時許駕車行經埋
    伏地點時，甲○○即故意駕車碰撞李旻駕駛之車牌ＹＭ－
    一九九五號自用小客車（其父乙○○所有，三菱汽車），並
    趁李旻下車理論時，再由丁○○、巫秋標二人以強暴方式
    將其推入李旻駕駛之三菱汽車車內後座，甲○○隨即跳上
    該車駕駛座，將該車駛離現場，共同擄走李旻得逞。戊○○則駕駛原車（侑嘉公司福特汽車）在仁德交流道與彼等會
    合以免遭李旻識破，丁○○、巫秋標在車上即以銀色膠帶
    （未扣案）纏矇李旻雙眼，又以尼龍繩（未扣案）綁住李
    旻雙腳及雙手，至使其不能抗拒。迨至仁德交流道附近與
    戊○○會合後，彼等四人於同日上午十時許，將車駛至高雄
    縣燕巢鄉○○路高鐵工地處停留。
三、當日（二十一日）上午十時許，駛至高雄縣燕巢鄉○○路高
    鐵工地時，戊○○、丁○○、甲○○、巫秋標四人，共同趁
    李旻不能抗拒時，以強暴方式搜括其隨身財物（包含一張
    票面金額二萬元之支票，由巫秋標保管；中華郵政股份有限
    公司《原判決誤載為高雄中小企業銀行》提款卡一張；及樂
    透彩券四張，由甲○○保管）得手，並逼問提款卡密碼，同
    時並脅迫李旻以所有行動電話號碼0000000000
    號，聯絡家人付贖金未果，同時彼等四人並確認勒贖一千五
    百萬元後四人平分，及議定以高雄縣橋頭鄉省道旁一家飼料
    工廠為取贖地點，倘若行動失敗，則以暗語「打麻將」聯繫
    等細節。隨後，丁○○提議將李旻移至其舅舅翁家富所有
    位於屏東縣鹽埔鄉久愛村一處芒果園工寮藏匿，並在車行至
    屏東縣鹽埔鄉附近，因戊○○提議由其返回高雄市觀察李
    旻家人是否報警，而由甲○○駕駛侑嘉公司福特汽車搭載其
    返回高雄；同時由丁○○駕駛李旻前開車輛，並搭載巫秋
    標及被綁架之李旻同往上開芒果園工寮內過夜。另外，甲○○則在送戊○○返回高雄市後，隨後亦返回家中洗澡，並
    前往丁○○上開住處拿取一頂黑色安全帽（未扣案），以便
    盜領李旻存款時遮掩之用。同日（二十一日）下午十七時
    、十八時許，甲○○於車行經屏東縣屏東市○○路途中，見
    該處有高雄區中小企業銀行屏東分行提款機，乃頭戴前開安
    全帽下車將李旻所有提款卡插入提款機內，輸入密碼後，
    利用該提款機以此不正方法跨行由自動付款機中，順利提領
    李旻所有一萬五千元，並隨即以該筆款項在附近店家購買
    三套休閒服、香菸、檳榔、礦泉水、便當等物（因之後四人
    朋分，每人各得三千一百元，此部分購買金額應係二千六百
    元），再驅車前往上開工寮與巫秋標及丁○○會合，將所購
    買物品分交該二人使用。
四、翌日（二十二日）凌晨零時許，戊○○電話聯繫丁○○，並
    駕車至屏東縣三地門附近，由丁○○帶領戊○○至該工寮內
    會合，戊○○向彼等表達大家辛苦之意，並表示乙○○似乎
    有報警之訊息後，隨即表示由其負責繼續監控李旻家人反
    應後即返回高雄，於九十一年二月二十二日凌晨一時許，丁○○、巫秋標、甲○○三人商議取贖時之角色分擔，由丁○○負責跟蹤乙○○，巫秋標負責拿贖款，甲○○負責看守李
    旻，議定後，甲○○隨即開車至工寮附近五、六公里處，
    丟棄提款卡及李旻之大豐藥廠識別證與安全帽，並開車至
    高雄市六合夜市吃完消夜後，直至當日凌晨四、五時許，始
    返回上開工寮。
五、當日（二十二日）上午八時許，甲○○、丁○○、巫秋標三
    人綁架李旻駛往高雄縣燕巢鄉○○路高鐵工地，並於當日
    上午九時許到達高雄縣燕巢鄉○○路高鐵工地，於上午九時
    銀行開始營業時，巫秋標即於該日上午九時十七分及九時十
    八分，兩度脅迫李旻以其所有行動電話聯繫其父交付贖款
    一千五百萬元，經其父應允在一、二小時內籌錢後，戊○○
    於上午十時十一分打電話問丁○○，丁○○隨即於上午十時
    十三分打電話聯繫戊○○告知上情，隨即由甲○○留在原工
    地監視李旻，由丁○○及巫秋標駕駛侑嘉公司福特汽車至
    戊○○上開租住處，會合戊○○以便隨時與乙○○聯繫取贖
    事宜，其間巫秋標等人於上午十時三十八分、十時四十分在
    高雄市苓雅區、於上午十時五十三分在高雄市三民區，三度
    向被害人家屬打電話勒贖未果，至當日上午十一時五分許，
    丁○○在高雄市楠梓區○○○路附近以其所持行動電話聯繫
    甲○○謂取贖失敗，並要求甲○○駕車（三菱汽車）將李
    旻載往高雄市○○區○○路高雄第一科技大學後門會合，甲○○、丁○○、巫秋標三人隨即押李旻駕駛上開二車輛至
    阿公店溪水庫（高雄縣燕巢鄉內，與高雄縣田寮鄉、岡山鎮
    交界處），當時丁○○駕駛福特汽車在前領路，甲○○駕駛
    三菱汽車載巫秋標及李旻跟隨在後，行進期間，同時應李
    旻之要求，再度以李旻行動電話三度聯繫其父籌錢（上
    午十一時二十五分，通話九十三秒；上午十一時三十二分，
    通話四十七秒；上午十二時三十三分，通話一一九秒，通話
    地點均在高雄縣燕巢鄉內）。但因乙○○於電話中表明無法
    籌出款項，且要求降低贖款為十萬元時，惹惱巫秋標，巫秋
    標即在電話中向乙○○表示「十萬元數額僅足夠辦理李旻
    後事之用」，掛斷電話後，中止勒贖，甲○○隨即於上午十
    二時四十五分打電話向在高雄市苓雅區附近的戊○○報告上
    情（通話時間六十二秒），兩車並在高雄縣路竹鄉附近停下
    ，丁○○與巫秋標均表示「不能放李旻回去」，而起意殺
    害李旻，且計畫以放火燒燬人、車之方式避免留下證據。
    巫秋標、丁○○、甲○○三人決議放火殺人後，丁○○即於
    當日（二十二日）中午十三時二十一分，打電話通知在高雄
    市苓雅區附近的戊○○（通話時間二十二秒），告知戊○○
    ，經戊○○默示未為反對後，乃基於共同殺人及意圖自己不
    法所有之犯意聯絡，推由丁○○先駕車前往高雄縣阿蓮鄉高
    鐵工地，竊取停放於工地之挖土機引擎內柴油裝於一千五百
    西西保特瓶二瓶，甲○○駕車載巫秋標及李旻前往高雄縣
    燕巢鄉之阿公店水庫與丁○○會合，戊○○於當日（二十二
    日）中午十三時四十五分許，再度以其行動電話聯繫丁○○
    （在高雄縣岡山鎮附近），雙方確認要殺死李旻（通話時
    間二十七秒）。
六、同日（二十二日）中午十四時許，巫秋標、丁○○、甲○○
    三人駕駛前開二輛車駛至臺南縣歸仁鄉○○路○段一四五巷
    陳齊所有工寮時，因見該處極為僻靜，適合殺人滅屍，遂陸
    續下車，由巫秋標將矇住雙眼、綑住雙手、雙腳之李旻以
    車內（三菱汽車）後座及右前座安全帶固定在後座，並持車
    內之枴杖鎖擊打李旻左大腿及身體左側，確定其在燒車時
    無法脫逃後，再由甲○○、巫秋標二人從附近竹叢內取來乾
    葉放置在車內，丁○○則打開一瓶柴油潑灑在車內及車外，
    另一瓶則放置在駕駛座旁，準備妥當後，約下午十五時許，
    三人推由丁○○以一片乾竹葉點火後，將之丟入上開車內，
    迅即引燃強烈火勢，李旻當場被火燒死，大火並迅速延燒
    乙○○所有三菱汽車及陳齊所有現無人居住之工寮殆盡（延
    燒工寮，為彼等所預見，燒燬工寮亦不違背彼等本意）。丁○○、甲○○、巫秋標隨即駕車逃逸，經高速公路岡山交流
    道，駛回丁○○高雄市之住處，其間丁○○於下午十五時二
    十四分，在高雄縣大社鄉○○路附近，又打電話給在高雄市
    的戊○○，告知「事情已辦完了，叫戊○○過來」，甲○○
    則於途中行經高雄市○○路、重美路交叉口時，將李旻所
    有手提包及文件丟棄路旁，待彼等四人會合丁○○住處後，
    甲○○則將所盜領之一萬五千元，扣除先前購買三套休閒服
    、香菸、檳榔、礦泉水、便當等物之款項後，四人朋分，每
    人各分得三千一百元（均已花用殆盡）後，隨即逃逸。經警
    成立０二二二專案小組，於九十一年三月二十五日在高雄縣
    鳥松鄉輔北巷九號觀湖山莊，拘提戊○○到案，扣得戊○○
    所有供勒贖用之門號0000000000號行動電話一支
    （電話機序號：000000000000000，含ＳＩ
    Ｍ卡一張），在高雄縣大社鄉○○路二八五號長青賓館六０
    一室，拘提丁○○到案，扣得丁○○所有供勒贖用之門號0
    000000000號行動電話一支（電話機序號：000
　　000000000000號，含ＳＩＭ卡一張），在高雄
 　 市○○區○○路七十巷十號二樓，拘提甲○○到案，扣得其
    所有供勒贖用行門號0000000000號動電話一支（
    電話機序號：000000000000000號，含ＳＩ
    Ｍ卡一張），並在甲○○指認下，在屏東縣鹽埔鄉久愛村青
    豆幹二十五支電線桿旁，尋獲李旻所有之郵局提款卡，在
    高雄市○○路、重美路口旁空地，尋獲李旻所有手提包一
    個及文件、客戶資料一批。
七、案經臺灣臺南地方法院檢察署檢察官指揮內政部警政署刑事
    警察局、臺南縣警察局、臺南縣警察局歸仁分局、高雄市警
    察局苓雅分局，成立０二二二專案小組自動檢舉偵辦，暨由
    臺南縣警察局歸仁分局報告臺灣臺南地方法院檢察署檢察官
    偵查起訴。
      理      由
一、被告丁○○經原審宣告死刑，其自己雖未上訴，經原審依職
    權送請審判，依刑事訴訟法第三百四十四條條第五項規定，
    視為其亦已提起上訴。
二、訊據上訴人即被告戊○○坦承有擄人勒贖之事實，惟矢口否
    認殺人犯行，辯稱：原先只約定勒贖一千萬元，後來一千五
    百萬元是巫秋標說的，放火燒人及車，並強取李旻財物及
    提款之事，均不知情，甲○○所給三千一百元，是之前他欠
    伊的錢，不知是李旻提款卡的錢。警詢筆錄是被誘導及刑
    求無證據力，被害人之父乙○○、母丙○○○及女友戴國馨
    證詞，亦無證據力云云。訊據上訴人即被告丁○○坦承有擄
    人勒贖之事實，惟矢口否認有放火殺人犯行，辯稱：勒贖一
    千五百萬元，均是巫秋標所為，伊不知情，決議殺害被害人
    甲○○與巫秋標決議，伊亦不知情，係因巫秋標說要嚇唬被
    害人，才去取柴油，且當時伊亦不在場。警詢、偵查筆錄，
    未全程錄音，有遭刑求不當取供，無證據力云云。訊據上訴
    人即被告甲○○矢口否認有擄人勒贖及殺人犯行，辯稱：伊
    僅參與討債，不是擄人勒贖，是巫秋標不小心把人、車燒掉
    。警詢筆錄係警員以讓被告可當污點證人之詐欺方式，誘騙
　　被告所作不實筆錄，且警員隱密原先以污點證人所作筆錄，
　  與偵查筆錄有刑事訴訟法第一百五十九條之二情況，無證據
    力云云。
三、經查：
(一)被告戊○○、甲○○、丁○○與在逃之巫秋標及同案被告歐
    秉宏等人於九十年十一月間，共同在丁○○家中謀議綁架事
    宜，隨後並偕同戊○○、甲○○、巫秋標至少三次來回跟蹤
    李旻等情，業據戊○○於警詢及偵查中供述：一開始要研
    議綁架李旻時，有成員伊及歐人豪（即歐秉宏原名）、巫
    秋標、丁○○共四人，大家都知道是要綁架勒贖，並不是去
    要債，後來丁○○又找甲○○（老鼠）加入，所以才有必要
    去觀察地形並跟蹤李旻，歐人豪和大家還一同去過高雄跟
    蹤李旻三次，還有一次跟蹤到鳳山經武路跟丟了，至於李
    旻位於台南租屋處，歐人豪也去過一次等語明確（見臺灣
    臺南地方法院檢察署九十一年度偵字第三二七０號卷第二０
    五頁正反面、第二八九頁反面《本卷下稱偵查卷(一)》、台南
    縣警察局歸仁分局第0000000000號卷第三十四頁
    調查筆錄，《本卷下稱警卷(一)》），核與甲○○於偵查中供
    述：「在九十年十一月初，丁○○打電話叫伊去他家，當時
    在場者有戊○○、丁○○、歐人豪、巫秋標，還有伊，在九
    十年十一、十二月間，伊還有駕駛一輛白色自用小客車，搭
    載歐人豪、戊○○及巫秋標在台南關帝廟附近跟蹤李旻駕
    駛的車至鳳山，但是跟丟了。」（見偵查卷(一)第二０一頁正
    反面、第二九０頁反面），及丁○○供述：「一開始是戊○○提議的，時間是九十年十一月，當時除了我們四人（即戊○○、丁○○、甲○○、巫秋標），還有一位歐人豪，一開
    始大家知道是要綁架，而不是要去討債，．．」（見偵查卷
    (一)第二０三頁反面）、「歐秉宏在九十一年一月份，就曾經
    和甲○○及巫秋標去被害人位於台南之住處看現場，且之前
    其等就有跟他提過綁架勒贖這件事」乙節（見警卷(一)第二十
    四頁反面），均互核相符。按上開所述，歐秉宏明知戊○○
    等人欲擄人勒贖，卻仍決意與彼等共同謀議擄人細節、且前
    往台南市及高雄等地觀察綁架之地形，並跟蹤被害人車輛，
    此之觀察地形及跟蹤被害人之行為，並非擄人勒贖之「擄人
    行為」，只是擄人行為之準備動作，顯然已達正犯之預備階
    段，尚未達著手於實際擄走被害人之實行階段，即因己意而
    中止進行準備行為，亦與已著手犯罪行為後之未遂行為有別
    ，但歐秉宏既已拒絕再參與進一步之勒贖行為，自與戊○○
    、丁○○、甲○○三人與在逃之巫秋標非為共同正犯，僅構
    成擄人勒贖罪之預備犯，同案被告歐秉宏此部分犯行，業經
    臺灣臺南地方法院認定屬實，並依預備共同擄人勒贖罪，判
    處有期徒刑六月，歐秉宏不服提起上訴後，復經本院九十一
    年度上重訴字第一二六七號判決駁回上訴，因未據提起上訴
    而告確定在案，有本院九十一年度上重訴字第一二六七號刑
    事判決在卷可稽。
(二)被告戊○○、丁○○、甲○○三人與在逃之巫秋標擄被害人
    勒贖之事實，業據戊○○、丁○○、甲○○三人於警訊及原
    審自白不諱（見警卷(一)第三十一頁反面、第三十八頁反面、
    第三十九頁、第九頁；臺灣臺南地方法院九十一年重訴字第
    一一號卷第二十三、二十四頁《本卷下稱原審卷》），且甲○○於事前即知悉係擄人勒贖，亦據甲○○於偵查中坦承：
    丁○○原先跟我提說要去向朋友討債，直到九十一年二月二
    十日我才確定是綁票，不是去要債等語（見偵查卷(一)第二０
    一頁反面），並據戊○○指稱：「和丁○○閒聊時得知雙方
    經濟狀況都不是很好，由丁○○先提議要擄人勒贖，但是丁○○沒有綁票的對象，再由我提出就綁住在我公司隔壁的李
    旻，然後由丁○○找巫秋標及甲○○，就由我們四人組成
    該團體．．但是甲○○很積極，我們才開始繼續綁票的作業
    。」（見偵查卷(一)第三十八頁反面、第三十九頁）；丁○○
    於檢察官訊問時亦供稱：「一開始是戊○○提議的，時間是
    九十年十一月，當時除了我們四人（即戊○○、丁○○、甲○○、巫秋標），還有一位歐人豪，一開始大家知道是要綁
    架，而不是要去討債，．．」（見偵查卷(一)第二０三頁反面
    ）等各語綦實，足見被告與巫秋標均係一開始即係謀議要擄
    人勒贖，且與被害人李旻之父乙○○、母丙○○○及女友
    戴國馨指訴情節相符，足以補強被告三人自白之真實性。此
    外被害人李旻遭綁架之第一現場即台南市○○○路○段二
    ０三巷六十四號附近，經台南縣警察局鑑識組派員於九十一
    年二月二十八日十四時十五分前往上址採證，共發現六處血
    跡反應，有０二二二專案證物處理一覽表、現場繪圖及採證
    照片一四張附卷足稽（見偵查卷(一)第二二四至二三三頁），
    而採證血液樣本五件經送請內政部警政署刑事警察局化驗結
    果，核與李旻ＤＮＡ型別相符，有該局九十一年四月一日
    刑醫字第０九一００三七八三九號鑑驗書附卷足資佐憑（見
    偵查卷(一)第一八九至一九一頁），經核與被告三人自白者無
    誤。又被害人遭綁架後停留於屏東縣鹽埔鄉久愛村工寮，經
    核被害人李旻所有0000000000號行動電話於二
    月二十一日十九時三十八分四十四秒起，迄翌日（二十二日
    ）上午八時三十四分六秒止，均停留在屏東縣鹽埔鄉○○街
    三十二號七樓之一之基地台附近，有上開行動電話之通聯記
    錄一份附卷足憑（見偵查卷(一)第二六九頁），此徵諸戊○○
    、甲○○、丁○○三人於九十一年三月二十七日帶同警員返
    回上址之工寮所作之模擬綁架勒贖情節互核相符，有錄影帶
    二捲、採證照片五十二幀及臺灣臺南地方法院檢察署檢察官
    勘驗模擬錄影帶之勘驗筆錄附卷可稽（見警卷(一)第一一０至
    一二四頁、偵查卷(一)第一九五、一九六頁），此部分事證明
    確。被告甲○○辯稱：其以為係要去討債，未參與擄人勒贖
    云云，顯係事後飾卸刑責辯詞，不足採信。被告戊○○、丁○○、甲○○與巫秋標等四人共同擄人勒贖之犯行，堪予認
　　定。被告戊○○辯稱：被害人之父乙○○、母丙○○○及女
　  友戴國馨證詞，無證據力云云，而被害人之父乙○○、母丙○○○及女友戴國馨之證詞，係在刑事訴訟法於九十二年九
　　月一日施行前訴訟程序所取得之證詞，依新刑事訴訟法施行
　  法增訂第七條之三但書規定，其效力不受修法之影響，且於
    現行訴訟法實施前經原審及本院上訴審、更一審審判庭踐行
    訴訟程序，提示予被告等辯論，亦為被告所不爭執，是該三
    人證詞仍具有證據能力。被告戊○○所辯，顯係不知法律規
    定。
(三)被告戊○○、甲○○、丁○○三人擄人勒贖後，進而與在逃
    之巫秋標，盜取二瓶各一千五百西西保特瓶柴油，並放火故
    意殺被害人事實：
  1.關於此部分事實，被告丁○○先於偵查中供述：到歸仁鄉的
    工寮時，伊有見到巫秋標及甲○○撿乾樹葉放在車上（指乙○○三菱汽車，李旻遭綁架於車內），伊以為是要嚇他（
    指李旻），就拿柴油倒在前座，伊本來要開車後門但打不
    開，所以就從車子左前座拿一片樹葉點燃，當時伊與李旻
    說話，伊告訴李旻說他的家人都不配合，李旻說不會啦
    、不會啦，正說話的時候樹葉灰燼掉落引起氣爆，伊嚇了一
    大跳往後退，伊跟甲○○及巫秋標講說著火了，然後三人就
    將車開走了等語在卷（見偵查卷(一)第二０四頁反面），雖承
    認燒死被害人，然辯稱：是失手，並非故意點火等語，但甲○○於警詢時已明白供述：「．．伊與巫秋標及丁○○為了
    不留下證據，所以研商之後，決定以火燒的方式將李旻及
    車子一塊燒掉，戊○○也同意（因查無證據顯示戊○○有同
    意動作，至少戊○○也受告知未為反對，詳如後述）這麼做
    ，所以就由丁○○去阿蓮鄉高鐵工地用大瓶保特瓶一千五百
    西西二瓶，裝取怪手用的柴油後，再前往阿公店溪水庫旁與
    伊和巫秋標會合，之後就由丁○○駕車在前帶路，準備找一
    處偏僻處所將李旻人及車燒掉，大約在十四時許終於找到
    歸仁鄉○○路一處工寮旁邊有一條排水溝，且四下無人，伊
    等認為該處很偏僻，於是，伊就將車停好，並和巫秋標下車
    ，留下李旻坐在車內右後側，當時李旻還未死亡；他還
    有說：『老大，老大，我爸爸錢有沒有拿給你們，你們現在
    要做什麼？』因此伊確定當時李旻還活著，要將李旻燒
    死前，巫秋標有拿膠帶封住李旻的嘴，並以該車右前座安
    全帶扣到後座的安全帶扣環，並以右後座安全帶纏繞李旻
    後，再扣到後座的另一邊扣環，在綑綁時，巫秋標有拿柺杖
    鎖打李旻的左大腿及身體左側，所以李旻都沒有反抗，
    然後，丁○○就從駕駛座進入該車並將二瓶柴油全部潑灑在
    車內，且為了順利燃燒，其等三人還將車旁竹葉放進車內，
    當時丁○○在潑柴油時，伊正在撿竹葉放在右前座的腳踏墊
    ，一切就緒後，即由丁○○手持打火機從駕駛座處點火燃燒
    ，車內確定燒起來之後，就由伊駕駛侑嘉公司的上開車輛，
    丁○○坐在右前座，巫秋標坐在後座，三人立即離開現場。
    」等情（見警卷(一)第四十二頁、第四十五頁正反面），不但
    供述細節明確，且所供之情節與事實皆相符合（詳如後述）
    ，又帶同警方人員尋獲被害人之郵局提款卡、公事包、文件
    及客戶資料，顯示被告甲○○為警查獲時，真心自白案情，
    有很高的可信度。
  2.被害人李旻係在車內遭以樹葉、竹葉及以所竊取柴油點火
    燃燒致死之事實：
  (1)被害人李旻死亡原因，經法務部法醫研究所鑑定結果認：
    「死者身分之確認，經由ＤＮＡ比對，與死者為李旻並
    不違背（送驗死者李旻肌肉組織、血塊與其父乙○○血液
    及其母丙○○○血液比對結果，不排除死者為乙○○及丙○○○夫婦親生子女之可能，其親子關係機率預估為九九．九
    九九九九％），是死者是被害人『李旻』，在科學上已經
    可以確定無誤。由死者毒化學檢查結果發現血液中之一氧
    化碳濃度高達八四．０％，此表示死者死亡時尚有呼吸存在
    ，加上死者外表呈嚴重之灼傷，故死者之死亡應考慮於高溫
    燃燒時造成死亡。死者支氣管內煙塵堆積並不嚴重，但其
    身體之灼傷程度非常嚴重，需考慮死者之致死因素為『快速
    且大之火災』所造成，故死者之死因為燒死。由死者之姿態
    （臉部有膠布覆蓋）看來，需考慮死者當時身體受有外力所
    限制之情形而未能脫離車廂，活活燒死車內，故其死亡為他
    殺。鑑定結果：死因為：一氧化碳中毒、火燒傷、綁架撕票
    。死亡方式：他殺。」有該所九一法醫所鑑字第０二八七號
    鑑定書可憑（見臺灣臺南地方法院檢察署九十一年度相字第
    二四九號卷第三三一至三三八頁《本卷下稱相驗卷》），足
    證被害人李旻係在尚生存時，身體遭到限制，在車箱內，
    為快速且大的火災所焚燒致死。
  (2)經警採取現場被害人屍體上、屍體下、車前座、車後座之殘
    餘物，送請內政部警政署刑事警察局鑑定結果認：「車後座
    及屍體下殘餘物，檢出微量汽油及柴油成分；車前座殘餘物
    檢出微量柴油成分；屍體上殘餘物未檢出縱火劑成分。」有
    該局九一年五月一日刑鑑字第０九一００三八四六八號鑑驗
    通知書可參（見本院九十一年度上重訴字第一二六七號卷(一)
    第二０三頁《本卷下稱上重訴卷(一)》）。顯然支持上開死亡
    原因鑑定所描述之「快速且大之火災」現象，又車前座、後
    座及屍體下殘餘物均有柴油成分，可見被告丁○○、甲○○
    所陳述之以柴油點燃大火屬實。至於車後座及屍體下殘餘物
    之微量汽油成分，並無證據證明係被告所潑灑，應是該車之
    汽油，較為合理，而不影響被告犯罪之成立。被告三人均辯
    稱：此鑑定書未經鑑定人依法具結，無證據能力云云（見本
    院上重更三卷第二九四頁），惟按刑事訴訟法第二百零八條
　　第一項規定，法院或檢察官得囑託醫院、學校或其他相當之
 　 機關鑑定，或審查他人之鑑定。第二項規定，第二百零三條
    至第二百零六條之規定，於前項情形準用之；其須以言詞報
　　告或說明時，由受囑託機關實施鑑定或審查之人為之。就第
　  二百零二條鑑定人應於鑑定前具結之規定，並未準用，足見
    囑託機關鑑定，並無必須命實際為鑑定之人為具結之明文（
    最高法院八十六年度台上字第三八七三號判決意旨參照）。
    被告三人所辯乃係誤解法律規定，不足採信。
  (3)證人即臺南縣政府消防局火調課人員詹佳振及陳贗允於本院
    前審證稱：死者屍體所壓著的地方有樹葉、竹葉燒焦，被壓
    著的部分有燒過，但是外形看得出是樹葉等情；證人即現場
    處理警員張志平於本院前審亦證稱：我到現場，一眼看到就
    可以知道是樹葉、竹葉，有部分還沒有完全燃燒，在車子右
    後方，有一片竹林，一般竹葉掉下來，應該是平的，我查看
    附近的結果，發現附近的竹葉有被動過的跡象，可能是附近
    的竹葉等語（見上重訴卷(一)第一九０、一九一頁），詹佳振
    又於本院前審證述：「（你們到現場，現場是否有被破壞？
    ）沒有發現被破壞的情形。」「（你們現場是否一眼就看出
    來火災有竹葉？）是法醫搬動屍體，在屍體下發現的，我有
    看到。」「（是否一看就是竹葉或是需鑑定？）外觀一看就
    知道是竹葉。」; 陳膺允又於本院前審證述：「（你們現場
    是否一眼就看出來火災有竹葉？）當時看不出來，可以燒得
    東西都燒了，檢察官及法醫到現場搬動屍體的時候在屍體的
    下方發現沒有被燒　 掉的竹葉。」等情（見本院上重更二
 　 卷(二)第二二０、二二三頁），並有竹葉燒焦物照片一張在卷
    可稽（見偵查卷(一)第一八三頁）。台南縣消防局於火災現場
    勘查，作成火災原因調查報告結果認：「火災原因研判：Ｙ
    Ｗ－一九九五號自小客車內死者陳屍於後座，經法醫現場勘
    驗，發現死者口部遭膠帶捆綁（照片六），有殺人屍焚之嫌
    ；另死者移出車外後，火災調查人員於屍體下方，發現一些
    竹葉燒焦物（照片七）；據工寮的屋主表示，火災之前幾個
    小時，曾到工寮巡視，並未發現該輛自小客車；由此研判，
    竹葉並非一旁的竹林長時間自然飄落，而是就地取材以引起
    火災之助燃物。結論：起火處：車號ＹＷ－一九九五號自小
    客車。起火原因：人為因素引起火災的可能性較大。」有該
    局火災原因調查報告書可憑（見偵查卷(一)第一七四至一七七
    頁）。由此足堪確定被告丁○○及甲○○所供以「竹葉及樹
    葉」助燃，應屬事實。
  (4)被告丁○○雖又質疑「李旻有無被綑住雙手雙腳，因僅記
    載口部遭膠帶綑綁，可見手腳無被綑綁，李旻在死亡前被
    重傷害昏迷垂亡之可能性，身上覆蓋有車內裝潢之石棉纖維
    板之內容有錯判，右腳燬掉落在地板上是否真實，頸部後側
    有打結之痕跡是否明確？又人身被焚燒時頸部部位是否自然
    呈現出打結的痕跡？人被燒時身體穿衣服、內衣是否能造成
    兩公分之疑似勒痕，被燒前即被其他原因方式造成頸部打結
    及二分分寬之勒痕，熱效應骨折及碳化而骨折有無可能是在
    焚燒前因其他原因或遭受異物打擊致使出現熱效應的明顯骨
    折，火燒僅使屍體呈碳化現象，很難有骨折，依甲○○供稱
    在前往阿公店溪水庫其駕駛三菱汽車載李旻途中，巫秋標
    曾以汽車杖鎖毆擊李旻，恰為頸部左邊部位；何以咽喉
    處煙塵堆積，氣道內無煙塵堆積，氣道接近支氣管兩側有煙
    塵堆積，是否表示李旻當時已無力呼吸。」等情，然經本
    院前審將前開質疑諸點，函請法務部法醫研究所查明，據該
    所函覆稱：「本所原鑑定人研判意見如下：被害人有否被
    捆住雙手雙腳？答：四肢均已燒毀，無法判斷。是否有被
    重傷害昏迷垂亡之可能性？答：無重大傷害留存可能性較低
    。身上是否覆蓋有車內裝潢之石綿纖維？答：有。右腳
    是否會因燒毀而掉落地上？答：是。頸部打結是否明確？
    答：是。(6)人身被焚燒時是否會自然出現打結的痕跡？答：
    不會，須有組織反應才可能造成打結的痕跡證據。人被燒
    時身體所穿之衣服、內衣是否能造成二公分之勒痕？答：有
    可能，但須靠衣服之形態及穿著方式而定。被燒前有無可
    能是在焚燒前因其他原因方式造成頸部打結及二公分勒痕？
    答：有可能。熱效應骨折及碳化而骨折有無可能是在焚燒
    前因其他原因或遭受異物打擊致使出現熱效應明顯骨折？答
    ：有可能。火燒屍體呈碳化是否會造成骨折？答：是。
    何以咽喉處煙塵堆積，氣道內無煙塵堆積，氣道接近支氣管
    內兩側有煙塵堆積，是否表示李旻當時已無力呼吸？答：
    否，反而表示死者有用力呼吸。勘驗時現場有無看見其他
    現場跡證？答：無」等語，有該所九十三年九月十四日法醫
    理字第０九三０００二七四六號函附卷可稽（見本院上重更
    二卷(一)第二三七至二三九頁）。上開可以判定部分，核與被
    害人因被焚車活活被燒死之情節相符，雖有部分因焚燒關係
    ，致無法判定，因尚有其他跡證可以審認，故此部分，尚不
    足為被告有利之認定。
  (5)被告丁○○雖又質疑「看不見安全帶殘跡存在，憑何認定以
    安全帶綑綁李旻雙手腳，長度是否足夠綑綁雙手腳，以確
    定其是否無法脫逃，後座僅有一個扣環，亦無法可供二個安
    全帶扣住」云云。經本院前審向匯豐汽車股份有限公司嘉南
    區域部函查結果，據該公司函覆稱：「本公司於九十四年一
    月七日派員勘查與車號ＹＷ－一九九五同型自小客車安全帶
    配備，勘查後狀況如下：A～B八０cm。身高一六四cm體
    重七０kg坐在座位拉出扣好的長度：A～B一七五cm。總拉
    長長度：二二三cm。」有該公司九十四年一月七日函在卷可
    稽（見本院上重更二卷(二)第一七一、一七二頁），是依其總
    拉長長度達二二三公分，足夠綑綁被害人雙手腳，要無疑義
    。前揭被告甲○○所供，與事實並不違背。
  (6)被告丁○○又質疑「車窗被燒時是處於開窗或關窗的狀態，
    是要比對模擬作案的錄影帶，可以證明筆錄當時撥油與點火
    是不實在。」云云。然據本院法官勘驗被害人三菱汽車，並
    囑託匯豐汽車股份有限公司嘉南區域部派員在被害人汽車所
    置放之現場即台南縣警察局歸仁分局歸南派出所旁空地會同
    鑑定結果，其函覆稱：「經十二月三日利用相同車型拆解後
    比對該升降機固定座旋轉角度與事故車之旋轉角度研判事故
    車之車窗是否為開啟狀態，詳細比對情形如下說明依事故
    車輛之右後門車窗固定座旋轉角度及相對位置與現行車固定
    座旋轉角度研判右後窗應關閉狀態。因事故車輛左後窗固
    定座已全部燒毀分散，致無法判定車窗是否為開啟或關閉。
    依事故車與現行車升降機主軸旋轉角度及相對位置做比較
    ，該車右前車窗應為開啟狀態（約三分之二）。依事故車
    與現行車升降機主軸旋轉角度相對位置做比較，該車左前窗
    應為開啟狀態（約三分之二）。」有該公司九十三年十二月
　　八日函附卷可憑（見本院上重更二卷(二)第一二０至一二二頁
 　 ），除左後窗燒毀不明，右後窗為關閉狀態外，其他車窗均
    是開啟約三分之二，被告自仍得自開啟之車窗伸入其內丟竹
    葉及點火，甚為明灼。
  3.被告丁○○辯稱：拿樹葉點火原意是要嚇李旻云云，然衡
    諸常情，該車內既已舖滿乾樹葉，且已經潑灑柴油，雖李
    旻遭矇住雙眼，但經由嗅覺，已足夠達到嚇唬李旻之目的
    ，況李旻既在被告等掌控之中，已失自由，毫無抵抗能力
    ，大可以其他方法嚇唬，根本不需要實際潑灑柴油，再點燃
    樹葉，是丁○○顯係故意燒死李旻，洵堪認定。此外，參
    酌內政部警政署刑事警察局九十一年三月一日刑醫字第０九
    一００三九九六四號鑑定書之結論：「本案由ＳＴＲ型別測
    試結果，不排除死者為乙○○及丙○○○夫婦親生子女之可
    能，其親子關係機率預估為百分之九九．九九九」（見警卷
    (一)第一０一頁），以及死者李旻死因為「一氧化碳中毒、
    火燒傷」他殺死亡，亦有相驗屍體證明書、勘驗筆錄、法務
    部法醫研究所（九一）法醫所鑑字第０二八七號鑑定書、解
    剖錄影帶及照片附卷足憑（見相驗卷第二十三至三十一頁、
    第三一０至三二八頁、第三三０至三三九頁），是被害人李
    旻遭被告丁○○及甲○○、巫秋標三人活活放火燒死，則
    堪認定，所辯只是要嚇嚇被害人等語，核與常情不合，不足
    採信。
  4.經本院前審於九十三年十月二十八日勘驗模擬錄影帶結果：
    「其內有刑警問丁○○你坐哪裡，丁○○很小聲說開一輛
    車在後面，有一位刑警說丁○○說他坐嘉年華那一台車，另
    一位刑警說他駕駛另一部小客車停在後面。甲○○從車後
    往前走，刑警問有幾個人拿樹葉，甲○○小聲說三個人都有
    ，他就走到前面拿樹葉，然後丁○○在車後旁邊說我真的沒
    有拿（樹葉），刑警（張巡官）問甲○○，丁○○是否有拿
    樹葉，甲○○說有，丁○○說我沒有，刑警大聲的對丁○○
    說，甲○○說你有，你就快點拿樹葉，丁○○接著說我確實
    沒有。甲○○放樹葉時右前座車門是關著，車窗是開著，
    甲○○把樹葉放進車內，甲○○說樹葉放前座。刑警問汽
    油（應為柴油）是誰潑的，丁○○說是我潑的，刑警有說不
    用轉，做動作就好，丁○○就拿一般小瓶的礦泉水伸進駕駛
    座的車窗內搖動礦泉水瓶（車窗是開著），後面沒有潑，只
    潑一瓶，另一瓶放在車邊燒掉了，丁○○說『我是拿小瓶的
    ，巫秋標說他家裡的人不配合，當時他（被害人）還會講話
    』，丁○○拿一片樹葉、打火機從左前座窗戶伸進去警察叫
    他作動作不要點火。丁○○點燃樹葉，向被害人說『你家
    裡的人不配合』，而且向警察說『我的頭沒有伸進車內』，
    樹葉燒到快完了就掉下去，起火後我不敢看，丁○○說點火
    時甲○○與巫秋標都在站後面，他們還不知道，起火時我嚇
    一跳，我有向後看，我就走到我的車子的那邊，丁○○說與
    被害人講話，被害人有回答我『麥啦、麥啦』（台語），女
    刑警問被害人嘴巴嗚住如何講話，丁○○說被害人講的很小
    聲，我沒有去看，被害人嘴巴封住但還能聽得到聲音。」等
    情（見本院上重更二卷(二)第四十三、四十四頁），核與被告
    丁○○、甲○○前揭所供，尚屬符合。
　5.至被告甲○○、丁○○於原審及本院前後審翻異前詞，改稱
　  ：「當時是巫秋標點火燒死李旻，其等二人則站在轉角下
    坡處，與巫秋標及李旻有一段距離，巫秋標說要一個人去
    放走李旻，叫其等二人等一下，其等根本不知道巫秋標要
    燒死李旻，至於之前在警詢及偵查中所說的話，都是警察
    自己寫的或遭誤導而說的，其等這樣說並非出自本意」；於
    本院前審審理時，甲○○證稱：「（審判長問：甲○○你們
    在警詢筆錄中提到戊○○應該知道要燒死被害人？）我是說
    戊○○應該知道殺被害人的事情，我是猜測的，我是依照警
    訊筆錄當秘密證人的身分指證的。」丁○○證稱：「他說被
    害人的家屬可能報警，要我們趕快放人。」云云（見本院上
    重更二卷(二)第二三三、二三四頁）。按被告以外之人於偵查
    中向檢察官所為之陳述，除顯有不可信之情況外，得為證據
    ；又按被告以外之人於檢察事務官、司法警察官或司法警察
    調查中所為之陳述，與審判中不符時，其先前之陳述具有較
    可信之特別情況，且為證明犯罪事實存否所必要者，得為證
    據，刑事訴訟法第一百五十九條之一第二項、第一百五十九
    條之二分別定有明文。然衡諸常情，若非親身經驗，否則在
    隔離訊問及禁見下，被告丁○○及甲○○焉能對李旻被縱
    火燒死之情節描述鉅細靡遺且大同小異？甚且，倘如其等二
    人所辯，則為何丁○○需要去高鐵工地怪手竊取柴油？又為
    何其等三人不按照原先計畫在屏東放人，而需另外找尋僻靜
    處所？且在警詢時及偵查中該二人供述時，均能對李旻在
    放竹葉及潑汽油時所講述之言語，描述詳盡？足見其二人在
    審判時所為上開辯解，實均僅係因巫秋標一人在逃，而將全
    部殺人刑責推諉予巫秋標，二人所辯，純係事後卸責之詞，
    均不足採信。況被告等人除在台南市綁架被害人外，活動地
    點均在高雄縣及屏東縣，從未在台南縣活動，被告等人在停
    止勒贖後，先到高雄縣路竹鄉商議如何處置被害人，再到高
    雄縣之阿公店水庫集合，北上台南縣歸仁鄉工寮燒死被害人
    （詳如後述），若真要釋放被害人，為何如此奔波？將被害
    人載往與被告等人無地緣關係的台南縣歸仁鄉，又停留一小
    時，不繼續勒贖、不放人，只準備柴油及竹葉等物，甚且點
    火燃燒，謂為嚇嚇被害人，與情理不合，被告等人應無釋放
    被害人之意，而有奪取被害人性命之故意，甚為明顯。再觀
    之被告丁○○、甲○○之警詢筆錄於九十一年三月二十五日
    及同月二十七日製作，而上開消防局之火災原因調查報告書
    於九十一年四月四日送達檢察署（見偵查卷(一)第一七三頁）
    ，法醫研究所之死因鑑定書則於九十一年四月二十二日送達
    檢察官（見相驗卷第三三０頁），刑事警察局之柴油鑑驗通
    知書於九十一年五月一日完成（見本院上重訴卷(一)第二０三
    頁），可見丁○○、甲○○為警詢時，案情之細節尚未確定
    ，若非親身經歷之人，不可能所述之警詢筆錄案情與嗣後之
    鑑定結果均相符合。故丁○○、甲○○先前之陳述具有較可
    信之特別情況，且為證明犯罪事實存否所必要者，自得為證
    據。
  6.本院更二審時，被告丁○○辯稱：警詢筆錄之錄音帶內容記
    載時刻是否與警詢錄音內容時間長短是否符合一致，倘若二
    者不相符合，則筆錄即非依照法令規定之下合法製作，應無
    證據能力；又請以錄影帶與錄音帶比照所做的筆錄，當時問
    八個小時，筆錄內容約三個小時就夠了，其他時間伊有被刑
    求及誤導利誘，伊在警局講的不實在，是被逼迫的，檢察官
    問伊的話伊是按照警詢時講的，檢察官沒說不承認要禁見，
    不過我在看守所有聽到說翻供會被一直禁見，又九十一年三
    月二十五日伊有帶警去蒐證，是晚上八點回來，警詢筆錄在
    夜間偵訊，我沒有同意警方夜間偵訊，也不是我的自由意識
    ，不應採為證據云云；被告甲○○辯稱：九十一年三月二十
    五日蒐證回來是夜間訊問，警察說要再做一份筆錄，也沒有
    徵求伊同意，筆錄上是警察他自己寫的，寫同意，錄音帶可
    證事實是否這樣，九十一年八月一四日在原審到更一審伊講
    的都不實在，我現在講的才是實在的云云；戊○○辯稱：伊
    有被矇眼刑求云云；至本院更三審時，被告三人全然否認彼
    等警詢筆錄，認未為全程錄音，且被刑求，無證據能力，連
    彼等偵查筆錄亦否認證據能力。惟按訊問被告，除有急迫情
    況且經記明筆錄者外，應全程連續錄音；必要時，並應全程
    連續錄影；又筆錄內所載之被告陳述與錄音或錄影之內容不
    符者，除有急迫情況且經記明筆錄而未錄音、錄影之情形外
    ，其不符之部分，不得作為證據，刑事訴訟法第一百條之一
    第一項、第二項分別定有明文。同法第一百條之二雖有準用
    同法第一百條之一第一項之規定，即司法警察（官）詢問犯
    罪嫌疑人，除有急迫情況且經記明筆錄者外，亦應全程連續
    錄音；必要時，並應全程連續錄影。然考其立法目的，在於
    建立詢問筆錄之公信力，並擔保詢問程序之合法正當；亦即
    在於擔保犯罪嫌疑人對於詢問之陳述，係出於自由意思及筆
    錄所載內容與其陳述相符。故司法警察（官）詢問犯罪嫌疑
    人如違背上開規定，其所取得之供述筆錄，究竟有無證據能
    力，即應審酌司法警察（官）違背該法定程序之主觀意圖、
    客觀情節、侵害犯罪嫌疑人權益之輕重、對犯罪嫌疑人在訴
    訟上防禦不利益之程度等具體情節認定之。而如犯罪嫌疑人
    之陳述係屬自白，同法第一百五十六條第一項已特別規定「
    被告之自白，非出於強暴、脅迫、利誘、詐欺、違法羈押或
    其他不正之方法，且與事實相符者，得為證據。」則被告在
    警詢之自白如係出於自由意思而非不正之方法，且其自白之
    陳述與事實相符，縱令司法警察（官）對其詢問時未經全程
    連續錄音或錄影，致詢問程序不無瑕疵，仍難謂其於警詢自
    白之筆錄無證據能力（最高法院九十二年台上字第六一一九
    號判決意旨參照）。被告丁○○、甲○○九十一年三月二十
    五日及二十七日警詢筆錄中關於彼等撿樹葉、倒柴油及點燃
    等情，經本院前審勘驗部分警詢錄音帶結果，與警詢筆錄之
    內容並無不合，警員與被告二人語氣均甚平和等情，有本院
    前審九十二年三月二十日、四月八日勘驗筆錄可稽（見本院
    九十一年度上重訴字第一二六七號卷(二)第六十四至六十九頁
    、第九十一至九十七頁，《本卷下稱上重訴卷(二)》），證人
    即詢問之警員阮新智、林芳正、林郁誌亦在本院前審證稱：
    被告丁○○及甲○○之警詢筆錄係在其自由意志下所供述等
    情（見本院上重訴卷(一)第一九三、二四六、二四七頁），即
    被告甲○○、丁○○、戊○○迭於偵查中及檢察官聲請羈押
    ，原審法官訊問時均坦承：「警詢實在」，均是基於自由意
    識所講，警詢時並無對我們做任何不法行為，我們都是按照
    自己之意思而為陳述等語詳實（見偵查卷(一)第一二一頁反面
    、一二三頁，一五一頁反面、一五二頁、臺灣臺南地方法院
    九十一年度聲羈字第一一二號卷第四頁），且丁○○、甲○○二人於本院上重訴審勘驗警詢筆錄時，均表示不用再勘驗
    （見本院上重訴卷(二)第六十四、一一七頁），於檢察官偵查
    中，檢察官更無刑求之可能，是彼等警詢、偵查筆錄均係被
    告自由意思所為陳述。又甲○○之夜間詢問部分，業經警員
    在警詢筆錄記載，甲○○同意接受詢問，並由甲○○在該處
    簽名等情無訛（見警卷(一)第三十八頁）。而丁○○所述檢察
    官問伊的話伊是按照警詢時講的，檢察官沒說不承認要禁見
    ，不過我在看守所有聽到說翻供會被一直禁見云云，純係其
    主觀臆側，況檢察官亦未說不承認要禁見等語，是故其於偵
    查中之陳述，仍屬其任意性之陳述。至錄影帶部分，雖經本
    院前審勘驗並無影像，惟據證人即偵查員黃東河證述：「（
    審判長問：上次在法院勘驗偵訊錄影帶，是否由你到場協助
    ？）是的。」、「（審判長問：錄影帶為何當時會有沒有影
    像的情形？）我不清楚。」、「（審判長問：操作的過程，
    錄影帶原先是否有錄影？）原先應該有錄，後來可能是消磁
    或是外力的破壞造成。」、「（審判長問：你是否有看到外
    力破壞的跡象？）看不出來，因一般消磁，有磁性的東西代
    過，影像　就看不出來了。」等語（本院上重更二卷(二)第二
    二九、二三０頁）。再由丁○○之九十一年三月二十五日警
    詢筆錄係自當日十五時起至二十三時十五分止，證人阮新智
    證述：丁○○筆錄當時我們組長一起做，是他自己說的，當
　　時問蠻久的（見本院上重訴卷(一)第一九二頁），丁○○亦供
　  稱：在做警詢筆錄之前警員就已經與我們溝通過了，溝過之
    後再作筆錄等語（見本院上重訴卷(二)第一九二頁），故詢問
    時間較長，而製作筆錄之頁數不多，尚不足認定被告於警詢
    之陳述即非任意性自白，復參以前述被告多次供述，警詢筆
    錄實在，亦未為刑求或夜間詢問之辯詞等情，尚難僅以對被
    告之詢問未全程連續錄音或錄影無影像之事實，遽行否定被
    告警詢自白之證據能力。又司法警察官或司法警察詢問犯罪
    嫌疑人，不得於夜間行之。但有左列情形之一者，不在此限
    ︰一經受詢問人明示同意者。二於夜間經拘提或逮捕到場而
    查驗其人有無錯誤者。三檢察官或法官許可者。四有急迫之
    情形者。又違背第九十三條之一第二項、第一百條之三第一
    項之規定，所取得被告或犯罪嫌疑人之自白及其他不利之陳
    述，不得作為證據。但經證明其違背非出於惡意，且該自白
    或陳述係出於自由意志者，不在此限。刑事訴訟法第一百條
    之三第一項、第一十五八條之二第一項定有明文。被告丁○○之九十一年三月二五日警詢筆錄係自十五時開始詢問，迄
    至二十三時十五分止，有警詢筆錄可稽，顯係接續詢問，縱
    如被告丁○○所言係外出查證，回來已下午八時才開始詢問
    ，然依當時情況，其詢問係因緝獲未久又因外出查證，縱有
    違背亦非出於惡意，且該自白或陳述係出於自由意志者，自
    仍得採為證據。被告嗣後翻異前詞，否認其警詢自白之任意
    性，核屬卸責之詞，不足採信。足認被告三人警詢筆錄、偵
    查筆錄，有證據能力。是被告丁○○、甲○○所辯：之前在
    警訊及偵查中所說的話，都是警察自己寫的或遭誤導而說的
    ，其等這樣說並非出自本意等情，不功自破，自不足採。
  7.被告甲○○於本院更二審辯稱：是依我犯的過程我一一的說
    出，警員說我這樣無法作秘密證人的條件，要我說我們三人
    共同謀議殺人，在命案的現場是我們三人也在現場，這樣才
    可以作為指證他們兩人的證據，才可以達成秘密證人的條件
    ，我被抓到三點半出發前確實有作一份筆錄，為何在檢察官
    起訴時沒有呈上去云云，於本院更三審辯稱：警詢筆錄係警
    員以讓被告可當污點證人之詐欺方式，誘騙被告所作不實筆
    錄，且警員隱密原先以污點證人所作筆錄，與偵查筆錄有刑
    事訴訟法第一百五十九條之二情況，無證據力云云，更辯稱
    ：其與丁○○警詢筆錄，依刑事訴訟法第一百五十九條之二
    規定無證據力云云。惟據證人林郁誌於本院前審證述：「（
    審判長問：你們中午抓到被告是否有與被告談條件，要與他
    作污點證人？）沒有。」、「（審判長問：你是否有利誘被
　　告，要被告指證其他人員，他就可以減刑或當污點證人？）
　  沒有。」「（審判長問：一二點半到三點半出發前除了製作
    筆錄之外，是否有另做一份供述資料？）沒有。」等語（本
  　院上重更二卷(二)第二二七、二二八頁），被告此部分所辯，
    復無其他證據證明，不足為其有利之認定。又被告甲○○與
　　丁○○之警詢筆錄，係在刑事訴訟法於九十二年九月一日施
  　行前訴訟程序所取得之供詞，依新刑事訴訟法施行法增訂第
    七條之三但書規定，其效力不受修法之影響；況被告甲○○
　　於警訊供述細節明確，所供之情節與戊○○、丁○○警訊所
  　述，互核相符，亦與事實相符合（詳如前述），甲○○又帶
　　同警方人員尋獲被害人之郵局提款卡、公事包、文件及客戶
　  資料，顯示被告甲○○為警查獲時，真心自白案情，有很高
    的可信度。被告甲○○與丁○○雖嗣後翻異前供，與警訊所
    述不同，彼等警訊因係證明本件犯罪事實存否所必要之證據
    ，依現行刑事訴訟法第一百五十九條之二規定：「被告以外
    之人於檢察事務官、司法警察官或司法警察調查中所為之陳
    述，與審判中不符時，其先前之陳述具有較可信之特別情況
    ，且為證明犯罪事實存否所必要者，得為證據。」，仍得採
    為證據。被告甲○○上開所辯，顯係事後諉罪之之詞，要不
    足取。
  8.被告戊○○辯稱：「對被告丁○○、甲○○、巫秋標要放火
    燒燬人車一事，並不知情」等語，雖丁○○於警詢及偵查中
    供述：戊○○不知情，也不在場等語（見警卷(一)第二十三頁
    反面、偵查卷(一)第二０四頁），甲○○於偵查中也改稱：「
    （你們要放火燒死李旻，有無向戊○○提起此事？）都由
    丁○○與戊○○聯絡，我不清楚。」「（你警詢中有說要放
    火燒李旻人車時，戊○○也都知情？）我意思是認為戊○○他應該知道。」（見偵查卷(一)第二０三頁），但參酌被告
    戊○○所持行動電話號碼0000000000號從九一年
    二月二一日一七時三分三九秒起，同年月二二日二二時二七
    分一五秒止，其發話及受話地點多在高雄市苓雅區○○○路
    一四八之四二號之基地台附近游移乙情觀之（見偵查卷(一)第
    二六六頁），被告戊○○自承其所扮演角色為監視李旻家
    屬，並未與其等三人在一起等語，雖是事實，但被告戊○○
    本是主謀，掌控全局，與被害人李旻又是多年鄰居，若留
    在現場，恐遭被害人李旻認出，戊○○留在高雄市，旨在
    監視被害人家屬的行動，顯非單純的不在現場，而是另有更
    重要的任務，發號司令，指示其餘被告的行動，或監視被害
    人家屬的舉動，而防止被害人李旻認出戊○○，是戊○○
    最在意之事，但是被害人李旻早於前一日（二十一日）下
    午六時十五分許，就認出戊○○係主謀之人，因為被害人李
    旻於二十一日下午六時十五分許打電話給其女友戴國馨時
    ，提及他要去恆春辦事情，要跟朋友去辦一件很重要的事，
    會晚一點回去等情（見相驗卷第六頁反面、偵查卷(一)第八十
    五頁通聯紀錄表），此情，據丁○○於原審供稱：當時巫秋
    標叫被害人說要去遠方辦事情，結果被害人在電話中說要去
    恆春等語（見原審卷第七十一頁），顯見李旻係自發性陳
    述，事實上以當時被害人李旻已經失去自由，所以如此說
    ，應是「暗示」遭戊○○所控制，因為戊○○曾在被害人李
    旻隔壁經營恆春國際企業有限公司，此為戊○○所承認，
    也有經濟部公司基本資料查詢表可稽（見偵查卷(一)第二四六
    頁），被告與被害人又從未到實際的恆春鎮，最合理的解釋
    是被害人李旻當時已知戊○○為共犯，此已陷戊○○於最
    不利的狀況。被告甲○○於警訊時亦供稱：「被害人李旻
    最後一通電話是十二點多打的，丁○○先說要撕票的，我說
    不然放他回去，丁○○說不行，再繼續說，然後三人的意見
    就都一樣（撕票），他們不同意我這麼講，放走如果破案，
    我們同樣，因此才同意作掉（被害人），那時候說要用燒的
    ，在車子裡面。」「（用燒的，不要留證據？那時候有無告
    訴戊○○？）戊○○知道。」「（他也知道？）他知道」等
    情，有本院前審九十二年四月八日勘驗筆錄可憑（見本院上
    重訴卷(二)第九十四、九十五頁），明確證實戊○○知道要燒
    死被害人李旻，事實上丁○○負責與戊○○聯絡，居於現
    場指揮地位，由其事前與戊○○前後電話聯絡，再取柴油、
    潑洒及點火的行為看來（詳如後述），丁○○涉案較甲○○
    為深，情理上為推卸自己點火的責任，供述自己與戊○○電
    話聯絡內容，沒講到要火焚被害人等情，也就不足為奇，但
    是由現場被害人遭火焚狀況及丁○○、戊○○間之電話聯絡
    情形，已足認定戊○○掌控焚燒被害人情事。
  9.又被告戊○○辯稱：二十一日晚上二十三時至二十四時，打
    電話予丁○○，約在屏東縣鹽埔鄉見面，曾告訴丁○○說被
    害人住處好像有警察，我叫他們取消行動，但是丁○○不聽
    ，並說他們會處理，我就回家了等詞（見警卷(一)第三十三頁
    反面），惟被告丁○○於警詢時僅供稱：「當天（二十一日
    ）晚上很晚了，戊○○打電話給我，問我在那裏，他要來找
    我，我就跟他說我在鹽埔鄉久愛村等他，我們見面以後，他
    就告訴我李旻高雄市○○○路八十一號之家裏已聚集很多
    人，那時候我告訴他真的不知怎麼辦，可是他沒有表示意見
    ，講完以後他就離開了。」（見警卷(一)第十二、十七頁），
    並未提及戊○○有說要取消勒贖行動等語，按取消勒贖行動
    如此重大之事，若是事實，對丁○○也是有利事證，然丁○○不僅隻字未提，甚而明確供稱被告戊○○當時並未表示任
    何意見，足見戊○○前揭辯詞並非實情。再觀第二天（二十
    二日），巫秋標方面，在上午九時十七分就開始向被害人家
    屬打電話勒贖，甲○○在當天上午九時四十三分分別各打一
    通電話給丁○○、及戊○○二人，戊○○在當天上午十時十
    一分也打電話給丁○○，丁○○於十時十三分再打電話聯絡
    戊○○（見偵查卷(一)第二六九、二五八、二六六、二六三頁
    之通聯紀錄表），甚至丁○○、巫秋標兩人當天上午十時許
    也回高雄市與戊○○會合，業據丁○○、甲○○分別所供明
    （見警卷(一)第十三頁、第四十一頁反面），巫秋標等人於當
    天（二十二日）上午十時三十八分至上午十時五十三分之間
    ，在高雄市打三通電話向被害人家屬勒贖，顯然戊○○在二
    十二日上午仍繼續勒贖被害人家屬，掌控全局，所謂在二十
    一日夜間叫丁○○放棄勒贖，與二十二日繼續勒贖之事實不
    符，反而甲○○於警訊所供：二十一日晚上，戊○○也來到
    該芒果園工寮，戊○○向我們三人說辛苦了等情（見警卷(一)
    第四十頁反面），符合次日（二十二日）上午所發生的勒贖
    事實經過，可以採信。丁○○於二十二日上午十一時五分打
    電話給甲○○，告訴甲○○說可能拿不到錢了等情，甲○○
    亦於上午十一時十三分打電話給丁○○（見偵查卷(一)第二六
    三頁、二六四頁通聯紀錄），甲○○於警訊時亦供承此事（
    見警卷(一)第四十一頁反面），只是甲○○將電話聯絡時間誤
    記為上午十時四十五分，丁○○、巫秋標與甲○○並在高雄
    第一科技大學會合，此為丁○○與甲○○於警訊時供承無誤
    （見警卷(一)第十三頁、四十一頁反面），既然丁○○、巫秋
    標都離開高雄市，可見彼等對勒贖已不報希望，應是事實，
    隨後丁○○駕駛福特汽車，甲○○駕駛三菱汽車載巫秋標及
    被害人前往阿公店水庫，甲○○於警訊供稱：當時被害人要
    求再打電話給他爸爸，我們讓他撥了三通，他爸爸電話中說
    無法籌出這筆錢，巫秋標最後在電話中向他爸爸說錢拿不到
    你就準備辦後事等情（見警卷(一)第四十一頁反面），經查證
    二十二日上午十一時二十五分至十二時三十三分，確有三通
    電話打向被害人家屬（見偵查卷(一)第八十五、二六九頁通聯
    紀錄表），通話地點確在高雄縣燕巢鄉附近，可見甲○○此
    部分供述可信（從此被告未再向被害人家屬勒贖）。但是甲○○於二十二日上午十二時四十五分打電話給戊○○（仍在
    高雄市），通話時間長達六十三秒（見偵查卷(一)第二五八頁
    通聯紀錄），以其時間相近及甲○○與被害人同車，顯係甲○○向戊○○報告無法勒贖的情況（甲○○警詢時並未提及
    此通電話因為此通電話使其涉案更深），但甲○○仍明白供
    出：丁○○說不能任令被害人回去，所以三人同意共
　  同將被害人殺害，經研商以火燒的方式將被害人及他的車燒
    掉，戊○○也受告知默示未為反對這麼做（查無證據顯示戊○○有同意動作），丁○○就先前往阿蓮鄉高鐵工地裝取怪
    手用的柴油兩瓶等詞（見警卷(一)第四十二頁），經查丁○○
    確於二十二日十三時二十一分打電話給戊○○（通話時間二
    十二秒），基地台在高雄縣路竹鄉○○路附近（見偵查卷(一)
    第八十九、二六四頁），而當天十二時四十五分到十三時二
    十一分止，兩輛車上的被告間並無通話，顯係在高雄縣路竹
    鄉附近停車商議如何處置被害人，才有丁○○打電話向戊○○報告之必要，若是依原來被告約定放掉被害人，則丁○○
    大可直接放掉被害人即可，沒有必要再打電話給戊○○之理
    ，甲○○因為在現場而得知丁○○與戊○○電話聯絡內容，
    也合乎情理及事實。丁○○也承認去竊取柴油（見警卷(一)第
    一四頁、偵查卷(一)第二０四頁反面），而高雄縣阿蓮鄉、路
    竹鄉及岡山鎮○鄰○○路竹鄉往阿公店水庫（岡山鎮），與
    經過阿蓮鄉再到阿公店水庫，確實同方向，可見甲○○警詢
    所供戊○○受告知，知道要燒死被害人等情屬實。丁○○與
    甲○○等人於二十二日十四時許到達台南縣歸仁鄉之工寮之
    事實，已經丁○○與甲○○於警詢時承認在卷，就在丁○○
    快到上開工寮前，戊○○於十三時四十五分打電話給丁○○
    （通話時間二十七秒，見偵查卷(一)第二六六頁），顯然對丁○○之去處有所掌控，而丁○○在工寮於點火燒死被害人後
    （約當日下午三時許），逃回高雄市時，在十五時二十四分
    仍打電話予戊○○報告：「事情辦完了，叫戊○○過來」等
    情（通話時間一０秒，見警卷(一)第四十二頁正反面甲○○筆
    錄、偵查卷(一)第八十九、二六四頁），由此一連貫之電話聯
    絡及被告行為相互配合，甲○○警詢時所供戊○○同意火燒
    被害人及其自小客車，符合所有事證，並合乎情理，戊○○
    掌控全局，卻於警詢之初否認涉案，其供詞自是推卸責任，
    丁○○雖無法推卸責任，但是關於點火一事，仍避重就輕，
    連帶偏袒戊○○，也不足採。甲○○只負責執行，開車及看
    守被害人，在警詢時如實供述，並帶警方查扣被害人之證物
    ，供詞自較可採，惟於偵查後又偏袒戊○○也是人之常情，
    但是不符合事證，不能相信。巫秋標等三人最後一次向被害
    人家屬以電話勒贖的時間是九十一年二月二十二日中午十二
    時三十三分許（見偵查卷(一)第八十五、二六九頁之通聯紀錄
    ）。至於九十一年二月二十二日十四時四十分許，係被害人
    家屬打李旻的行動電話（見偵查卷(一)第二六九頁之通聯紀
    錄），並非被告繼續向被害人家屬勒贖，併予敘明。而被害
    人李旻陳屍處之手錶停留於（下午）三點三分處，經警察
    局鑑識組長以仿勞力士手錶為焚燒試測，手錶點火燃燒起至
    停止運作，共歷時二分十秒，有該局測試報告及測試照片四
    紙可稽（見相驗卷第二三五至二三七頁），工寮主人陳齊亦
    證稱：當天下午四時發現火災等情，可以合理推斷被害人李
    旻於當天（二十二日）下午三時許死亡。是從被告等人放
    棄向被害人家屬勒贖時起（十二時三十三分許），到被害人
    李旻死亡之時（下午三時許），其間長達二個多小時，顯
    然並非因被害人家屬未能籌出款項，被告等人就因憤怒而立
    即殺害被害人，期間必然仍經過商議及聯絡被告甲○○於警
    詢時所供三人商議過程，坦承當時三人之意見一致（指撕票
    ）等情（見上重訴卷(二)第九十一至九十七頁勘驗筆錄），符
    合情理及事實，相當高的可信力，被告丁○○則一直否認有
    燒死被害人之意，辯稱：是不小心起火的等語，與現場顯示
    的事實均不符合，其供述關於犯意部分之可信力較低。
  10.被告丁○○於九十一年二月二十二日十三時二十一分打電話
    給被告戊○○，通話時間為二十一秒（丁○○受話之基地台
    在高雄縣路竹鄉○○路），戊○○隨後於當日十三時四十五
    分打電話給丁○○（丁○○發話之基地台在高雄縣岡山鎮○○路），通話時間為二十七秒（見偵查卷(一)第八十九、九十
    、二六六頁之通聯紀錄），此兩通電話均在被害人被帶到高
　  雄縣歸仁鄉之工寮前（當天十四時許），被告等人放棄勒贖
    後（當天十二時三十三分許），而丁○○已供稱在停止勒贖
    被害人後，前往該工寮前，已經取得柴油，以丁○○當天（
    二十二日）十三時二十一分起至十四時止，一直變換所在之
    地點，丁○○於當天「十三時二十分許」（中止勒贖被害人
    家屬後）就先到高雄縣阿蓮鄉竊取柴油，再與甲○○、巫秋
    標會合，合乎事理。丁○○對於現場三人（丁○○、甲○○
    及巫秋標）決定燒死被害人李旻如此重大事項，並且丁○○本人已準備好柴油等情，在與戊○○兩度通話中，竟然隻
    字未提，甚或隱瞞不告訴戊○○，顯然不合常理，被告等人
    中止勒贖後，先由甲○○打電話予戊○○（六十二秒），再
    由丁○○先打電話予戊○○（二十二秒），約三十分鐘後，
    戊○○再打電話給丁○○（二十八秒），二次通話二十餘秒
    ，雖無通話內容之錄音直接證明其間通話內容是決議燒死被
    害人，但是其間被告丁○○、甲○○、巫秋標三人已決議殺
    被害人，丁○○與戊○○間之通話內容顯係決議殺被害人，
    尤其被告丁○○等人於當天十四時許到達歸仁鄉之工寮，一
    直到當天十五時許燒死被害人止，被告間均未通話，於被害
    人李旻死後不過二十餘分鐘，當天十五時二十四分，丁○○就打電話給戊○○報告，通話僅十秒，就再無通話，顯然
    丁○○係在通知戊○○已將被害人燒死之事，戊○○亦早已
    知情，否則何必只通話十秒就結束，若戊○○不知被害人已
    死亡，為何斷訊不管？戊○○辯稱：我到丁○○家等他們三
    人回來後，．．我問甲○○被害人呢？甲○○說說不定晚上
    新聞可以看得到，之後我的朋友打電話給我說我隔壁老李的
    兒子被人家焚屍，我才確定被害人已死亡等情（見警卷(一)第
    三十四頁），可是被告甲○○警詢時僅稱：我們四個人分完
    錢就離去了（見警卷(一)第四十二頁反面），而被告戊○○於
    本院前審係供稱：我見到甲○○的第一句話是問他，那人呢
    ？他（甲○○）回答說可能被煙燻死了，是標仔點火的等情
    （見上重訴卷(一)第一一七頁），可是被告甲○○於本院前審
    卻供稱：「戊○○有問我及丁○○，人現在怎麼樣，我沒有
    說，丁○○有說，說是巫秋標不小心把人車都燒了」等情（
    見上重訴卷(一)第一一五、一一六頁），顯然戊○○與甲○○
    前後所述，並不一致，足見戊○○係在避就飾詞，甲○○從
    未告知戊○○關於被害人狀況，戊○○所以知道被害人已死
    亡，應是丁○○等人回高雄市○○○○道，當然不必在見面
    時又提及此事，戊○○辯稱：事後甲○○告訴他被害人已死
    亡等語，不足採信。綜上所述，被告戊○○、甲○○及丁○○二人在擄人勒贖後，與巫秋標共同故意殺害被害人乙節，
    事證明確，彼等犯行堪以認定。
  11.被告等人於九十一年二月二十二日放棄勒贖後（約當天中午
    十二時三十三分），即決議以焚車之方式殺害李旻，並推
    由丁○○至高雄縣阿蓮鄉高鐵工地竊取怪手用柴油等情，已
    如前述，則被告等人顯有盜取他人柴油以為己用之不法所有
    之意圖竊取他人之動產，是以其等竊盜犯行亦足認定。
(四)被告戊○○、甲○○、丁○○及在逃之巫秋標四人於擄取被
    害人後，強盜其身上財物，並由甲○○持被害人提款卡插入
    提款機之以不正方法由自動付款機中提領一萬五千元事實，
    業據被告甲○○於警訊時及原審審理時供述：當時車開至高
    雄縣燕巢鄉○○路高鐵工地時，李旻當時眼睛被矇住，然
    後雙手雙腳都被綁住，沒有辦法反抗下，由巫秋標向李旻
    逼問金融卡密碼及聯絡家屬的電話，當時其等四人均在李
    旻旁邊，只是戊○○沒有出聲，後來伊載戊○○回去高雄時
    ，伊就回去洗澡，並去拿丁○○的安全帽，好去領取金融卡
    的錢，後來，車開到屏東市○○路高雄區中小企銀屏東分行
    ，大約是十七時許，用李旻提款卡共領取一萬五千元，並
    在附近商店購買三套休閒服、香菸、檳榔、大瓶礦泉水及便
    當，共花費數千元（因之後四人朋分，每人各得三千一百元
    ，此部分購買金額應係二千六百元），然後，開去吃宵夜之
    後，吃完就返回芒果園工寮與其他人會合，並讓大家換上休
    閒服，剩下的錢則與戊○○、丁○○、巫秋標朋分等語明確
    （見原審卷第七十四至七十五頁、警卷(一)第四十頁反面、四
    十一頁正反面、第四十二頁反面），核與被告丁○○所述：
    在前往高雄縣燕巢鄉第二現場時的途中，巫秋標怕李旻反
    抗，就用戊○○預先準備好的尼龍繩及膠帶綁住李旻雙手
    、雙腳及矇住他的雙眼，至於後來甲○○如何領取金融卡的
    錢，伊並不清楚，但是因為伊沒有錢，所以後來有跟甲○○
    拿三千元乙節（見偵查卷(一)第一二二頁、一三八頁、警卷(一)
    第十六頁），互核相符，且李旻所有提款卡（卡號：00
    000000000000號），業經甲○○於案發後帶領
    警員至屏東縣鹽埔鄉久愛村青豆幹電線桿編號第二五支旁尋
    獲，有該卡扣案足憑，是被告戊○○、甲○○與丁○○及在
    逃之巫秋標在上開燕巢鄉○○路工地，以強暴方式將李旻
    綑綁，強取其財物，復默示合意由巫秋標脅迫李旻說出提
    款卡密碼，再推由甲○○去領錢後，均分予其等四人乙節，
    事證明確。被告戊○○、丁○○及甲○○於擄取被害人後，
    強盜其身上財物，並由甲○○持被害人提款卡插入提款機之
    以不正方法由自動付款機中提領一萬五千元犯行堪以認定。
    被告戊○○雖辯稱：伊要的是大錢，不是小錢，所以根本沒
    有參與強盜取財，且甲○○拿給他的三千元（應係三千一百
    元），伊根本不知道是李旻提款卡的錢，而以為是甲○○
    還伊的錢云云，然被告戊○○於巫秋標脅迫李旻說出提款
    卡密碼時在場，甚且於領取一萬五千元途中，還先搭載戊○○返回高雄乙節，業據被告甲○○於偵查中及原審審理時供
    述：巫秋標逼問出密碼之後，提領錢是由伊載戊○○回高雄
    市後，伊回家洗完澡，接到丁○○打電話來叫伊幫他帶手機
    的電池，然後伊拿走丁○○的黑色安全帽，以便提款時遮掩
    之用，後來再開回屏東市○○路過看見有提款機，伊就提領
    一萬五千元，而當時在燕巢工地，由巫秋標問出提款卡密碼
    時，其等四人均在場，只是戊○○沒有出聲等語明確（見警
    卷(一)第四十頁反面、偵查卷(一)第一二一頁反面、一二二頁，
    原審卷第七十四、七十五頁），且衡諸常情，被告甲○○既
    已失業多時，尤其在進行綁架行動期間，根本無其他收入來
    源，則戊○○在甲○○勒贖行動結束後即刻收到三千一百元
    ，焉會誤認該錢來源係由正當管道取得？是被告戊○○此之
    所辯，純係事後空言卸責之詞，不足採信。
(五)另被告戊○○、甲○○、丁○○及在逃之巫秋標故意放火燒
    燬他人所有物及現無人所在之建築物事實，業據被告甲○○
    供述：「．．當時錢拿不到，丁○○就說不能放李旻回去
    ，放他回去大家就死路一條，所以伊也同意由伊與巫秋標、
    丁○○三人共同將李旻人車燒掉，然後丁○○就去高鐵工
    地拿柴油，並與伊及巫秋標相約在阿公店溪水庫附近會合，
    會合之後，丁○○開車在前帶路，經過歸仁鄉○○路附近的
    工寮，地點偏僻，就把車停在工寮旁，後來，就由丁○○點
    火燒樹葉來引燃火勢，伊則有幫忙撿竹葉鋪在車子裡，後來
    ，確定燒起來之後，其等三人就走了．．」等語明確（見警
    卷(一)第四十一頁反面、第四十二、四十五頁），且起火原因
    ，經台南縣消防局火災原因調查結果，認係「人為因素引起
    火災的可能性較大」，有該局火災原因調查報告書在卷足憑
    （見偵查卷(一)第一七七頁），衡諸常情，工寮既位在乙○○
    所有上開車輛旁，且四周均布滿乾竹葉，則當火勢燃燒之後
    ，在場被告等人自當對該工寮之延燒有所預見，且該工寮燒
    燬之結果亦不違背該被告等人之本意，自堪認定被告戊○○
    在高雄市掌控全局，對火燒人、車已經同意，此部分亦有犯
    意聯絡，只是推由在場之被告丁○○、甲○○及巫秋標實施
    ，戊○○亦為共同正犯。此外，復有火災原因調查報告書一
    份及採證照片七張可資佐憑（見偵查卷(一)第一七四至一八四
    頁），事證明確，被告戊○○、甲○○及丁○○三人前開故
    意放火犯行自堪認定。
(六)綜上事證所述，被告戊○○、丁○○、甲○○三人所犯上開
    罪名之事證明確。被告丁○○請求調閱屏東縣市及埔鄉圖
    、高雄縣市地圖，核非必要。彼等犯行堪以認定，應予依法
    論科。
四、核被告戊○○、丁○○、甲○○三人所為，均係犯刑法第三
    百四十八條第一項擄人勒贖而故意殺人罪、同法第三百三十
    九條之二第一項以不正方法由自動付款設備取得財物罪、同
    法第一百七十四條第一項放火燒燬現未有人所在之他人所有
    建築物罪、同法第三百二十條第一項竊盜罪。被告戊○○、
    丁○○、甲○○三人於意圖勒贖而強擄被害人後，趁其不能
    抗拒時，以強暴方式搜括其隨身財物（包含一張票面金額新
    台幣二萬元之支票，中華郵政股份有限公司提款卡一張及樂
    透彩券四張），並逼問提款卡密碼，同時脅迫其以行動電話
    聯絡其家人付贖未果。並由甲○○在屏東市○○路高雄中小
    企業銀行屏東分行提款機，以被害人所有提款卡插入提款機
    內，輸入密碼跨行提領現金一萬五千元，隨即以該筆款項在
    附近店家購買三套休閒服、香菸、檳榔、礦泉水、便當等物
    後，加以朋分，每人各分得三千一百元等情，按強盜罪與擄
    人勒贖罪，就其均係以不法得財為目的而施用強暴脅迫等手
    段以剝奪被害人之行動自由，且於被害人遭受挾持而陷於不
    能抗拒中，以加害其生命或健康之現在急迫危害為要脅，逼
    令他人交付財物一點觀之，兩者均屬盜匪行為，其罪質並無
    不同，故於擄人勒贖行為繼續中，兼又強行劫取被擄人財物
    所為之強盜行為，在行為人主觀上，既係基於一個擄人以取
    財之單一犯意為之，客觀上又屬一個接續進行之盜匪行為，
    自應認係一個包括的擄人勒贖行為，不另論以強盜罪名，是
    被告等三人不應再另論以強盜罪名。被告戊○○、甲○○、
    丁○○三人與在逃之巫秋標就擄人勒贖而故意殺人、以不正
    方法詐取自動付款設備罪、竊盜罪、放火燒燬現未有人所在
    之他人所有建築物罪，均有犯意聯絡及行為分擔，皆為共同
    正犯。被告戊○○、甲○○及丁○○以一放火行為燒燬上開
    乙○○所有車輛及延燒陳齊所有工寮之行為，觸犯刑法第一
    百七十四條第一項及同法第一百七十五條第一項，因係侵害
    一個社會法益且行為只有一個，仍應認係實質上一罪，而僅
    論以放火燒燬現未有人所在之他人所有建築物罪（最高法院
    二十一年上字第三九一號判例、八十五年台上字第二六０八
    號判決意旨參照）。又被告戊○○、被告丁○○及甲○○共
    同所犯上開放火燒燬現未有人所在之他人所有建築物罪、擄
    人勒贖而故意殺人罪、竊盜罪、以不正方法詐取自動付款設
    備罪間，有方法結果之牽連犯關係，應從一重之擄人勒贖而
    故意殺被害人罪處斷。
五、原審以被告戊○○、丁○○、甲○○罪證明確，而予論罪科
    刑，固非無見。惟查：（一）被告戊○○雖不在工寮現場，
    但遙控指揮被告丁○○、甲○○、及巫秋標放火燒死被害人
    及燒毀車子及工寮，係殺人、放火犯行之共同正犯。原判決
    認被告戊○○未參與此部分犯行，洵有違誤。（二）被告等
    基於共同殺人之犯意聯絡，著由丁○○駕車前往高雄縣阿蓮
    鄉高鐵工地之挖土機引擎內，抽取柴油置於二瓶各一千五百
    西西保特瓶內。原判決置此起訴書已提及之事實不論，有受
    請求之事項未予判決之違法。（三）按強盜罪與擄人勒贖罪
    ，就其均係以不法得財為目的而施用強暴脅迫等手段以剝奪
    被害人之行動自由，且於被害人遭受挾持而陷於不能抗拒中
    ，以加害其生命或健康之現在急迫危害為要脅，逼令他人交
    付財物一點觀之，兩者均屬盜匪行為，其罪質並無不同，故
    於擄人勒贖行為繼續中，兼又強行劫取被擄人財物所為之強
    盜行為，在行為人主觀上，既係基於一個擄人以取財之單一
    犯意為之，客觀上又屬一個接續進行之盜匪行為，自應認係
    一個包括的擄人勒贖行為，不另論以強盜罪名。原判決以被
    告等於意圖勒贖而強擄被害人後，趁其不能抗拒時，以強暴
    方式搜括其隨身財物，再論被告等犯有結夥強盜罪，尚有不
    當。（四）又被告等所犯放火罪與擄人勒贖而故意殺被害人
    罪、放火燒燬現未有人所在之他人所有建築物罪、以不正方
    法由自動付款設備取得他人之物罪及竊盜罪間，有方法、結
    果之牽連犯關係，各應從一重在就擄人勒贖而故意殺被害人
    罪處斷。原判決認係犯意各別，而予以分論併罰，亦有未合
    。公訴人上訴意旨，認被告三人共犯放火及殺人犯行，指摘
    原判決不當，為有理由；被告戊○○上訴否認有參與殺人及
    放火，被告丁○○視為上訴否認有殺人及放火，被告甲○○
    上訴否認有擄人勒贖及殺人，則均屬無理由；而原判決亦有
    上開違誤，自屬無可維持，應由本院將原判決關於被告戊○○、丁○○、甲○○部分，撤銷改判之。爰分別審酌被告戊○○與被害人原為鄰居，僅因貪圖財富，即籌畫擄人勒贖，
    並係全程主控勒贖殺人全局，被告丁○○、甲○○夥同巫秋
    標公然於光天化日之下，將被害人以極其粗暴之手段擄走，
    又在荒野中由丁○○點火將被害人活活燒死之犯罪手段，及
    犯後態度均毫無悔意，極力掩飾惡行，一味從形式上爭辯卷
    證之證據力，已無教化可能性，而達與社會永久隔離之地步
    等一切情狀，量處被告戊○○、甲○○、丁○○三人均死刑
    ，併依法宣告褫奪公權終身。扣案被告戊○○、丁○○、甲○○三人所有之行動電話（手機序號分別為0000000
    00000000、000000000000000、0
    00000000000000）三支，及電話號碼為00
    00000000號、0000000000號、0000
    000000號之ＳＩＭ卡三張，為被告戊○○、丁○○、
    甲○○三人所有，已據彼等供述在卷，且係供彼等犯本罪所
    用之物，應依法宣告沒收。其餘扣案之物並非被告等人所有
    ，自不得宣告沒收，併此敘明。
據上論斷，應依刑事訴訟法第三百六十九條第一項前段、第三百
六十四條、第二百九十九條第一項前段，刑法第二十八條、第三
百四十八條第一項、第三百三十九條之二第一項、第一百七十四
條第一項、第三百二十條第一項、第五十五條、第三十七條第一
項、第三十八條第一項第二款，判決如主文。
本案經檢察官江守權到庭執行職務。
中　　華　　民　　國　　94　　年　　9　　 月　　28　　日
            刑事第一庭審判長法官　黃　崑　宗
                            法官　田　平　安
                            法官　蔡　長　林
以上正本證明與原本無異。
如不服本判決，應於收受本判決後十日內向本院提出上訴書狀。
其未敘述上訴理由者並得於提起上訴後十日內向本院補提理由書
狀（均須按他造當事人之人數附繕本）「切勿逕送上級法院」。
　　　　　　　　　　　　　書記官　李　培　薇
中　　華　　民　　國　　94　　年　　9　　 月　  29　　日
附錄本案論罪科刑法條全文：
刑法第三百四十八條第一項（擄人勒贖而故意殺被害人罪）：
　犯前條第一項之罪而故意殺人者，處死刑或無期徒刑。
刑法第三百二十條第一項（竊盜罪）：
　意圖為自己或第三人不法之所有，而竊取他人之動產者，為竊
盜罪，處五年以下有期徒刑、拘役或五百元以下罰金。
刑法第三百三十九條之二第一項（以不正方法由自動付款設備取
得財物罪）：
　意圖為自己或第三人不法之所有，以不正方法由自動付款設備
取得他人之物者，處三年以下有期徒刑、拘役或一萬元以下罰金
。
刑法第一百七十四條第一項（放火失火燒燬非現住建築物及交通
工具罪）：
　放火燒燬現非供人使用之他人所有住宅或現未有人所在之他人
所有建築物、礦坑、火車、電車或其他供水、陸、空公眾運輸之
舟、車、航空機者，處三年以上十年以下有期徒刑。
